【裁判字號】    90,訴,1088
【裁判日期】    901023
【裁判案由】    廢棄物清理法
【裁判全文】
臺灣彰化地方法院刑事判決                          九十年度訴字第一八八號
    公  訴  人  臺灣彰化地方法院檢察署檢察官
    被      告  甲○○
    選任辯護人  張益隆
    被      告  乙○○
右列被告等因違反廢棄物清理法案件，經檢察官提起公訴（九十年度偵字第四三七九
號），本院判決如左：
    主      文
甲○○共同連續法人之負責人因執行業務未依廢棄物清理法第二十條規定領有廢棄物
清除、處理許可證或核備文件，從事廢棄物清除、處理，處有期徒刑壹年，緩刑參年
。
乙○○共同連續法人之受僱人因執行業務未依廢棄物清理法第二十條規定領有廢棄物
清除、處理許可證或核備文件，從事廢棄物清除、處理，處有期徒刑壹年，緩刑參年
。
事      實
一、甲○○係一乙環保事業有限公司（以下簡稱一乙公司）之負責人，乙○○自民國
    八十九年七月間起即任職於一乙公司，係該公司僱用之司機，其等均明知事業機
    構經營廢棄物之貯存、清除或處理業務，應列明專業技術人員與貯存、清除、處
    理之工具、方法、設備及場所，向地方主管機關申請核發許可證，在未依法取得
    主管機關申請核可，仍未領有廢棄處清除、處理許可證或核備文件下，基於概括
    之犯意聯絡，自民國八十九年十、十一月間起，以倒一台化糞池污物之廢棄物為
    新台幣（下同）一千五百元之代價，為彰化縣埤頭鄉、芳苑鄉及二林鎮境內多位
    不詳姓名年籍之人處理化糞池污物之清除工作，前後連續傾倒多次。嗣於九十年
    六月二十日下午十三時四十分許，乙○○駕駛車牌號碼為七Ｌ─０一七０號自用
    大貨車載運化糞池污物等廢棄物，任意棄置傾倒於彰化縣埤頭鄉○○村○○○路
    五二三巷萬興排水溝時，為彰化縣政府環保局會同彰化縣警察局北斗分局埤頭分
    駐所員警查獲。
二、案經彰化縣警察局北斗分局報請臺灣彰化地方法院檢察署檢察官偵查起訴。
    理      由
一、訊據被告等二人對於右揭時、地傾倒化糞池污物之事實，固坦承不諱，惟矢口否
    認有何故意犯行，被告甲○○辯稱：因為彰化縣目前沒有合法之廢水處理場，才
    會倒在灌溉溝渠，不知道法令有如此之規定云云。被告乙○○辯稱：不知道廢水
    倒在水溝會違法，我們不知道該徵求誰的同意才可以倒，若我們這樣的做法是違
    法的，那麼我以後就是隨時處於違法之狀況下，不敢再從事這類的工作，希望彰
    化縣政府能夠趕快興建處理場，讓我們的工作能夠合法云云。經查：右揭事實業
    據被告甲○○、乙○○分別於警訊及偵查中坦承不諱，並有現場相片二張、彰化
    縣事業廢棄物處理稽查紀錄工作單各一份附卷可資佐證，按欲經營化糞池污物之
    清除業務者，如無法取得污水處理場之同意處理證明文件，則無法取得主管機關
    核發之許可證，依法即不得經營該業務。惟前述污水處理場並不限定於各縣、市
    管轄區域內，如有其他非同一縣、市管轄區域內之污水處理場同意處理其他縣、
    市管轄區域內之化糞池污物，亦屬合法等情，業據行政院環境保護署九十年九月
    五日（九０）環署廢字第五四七七八號函覆本院在卷，是一乙公司既未依法取得
    許可證，本即不得經營化糞池污物之清除業務，不因彰化縣境未設污水處理場而
    有所不同，且被告甲○○分別於偵審中具狀表示，曾於八十八年七月十四日修改
    廢棄物清理法第二十二條之規定，即曾備妥相關文件向彰化縣環保局申請許可證
    等語，其辯稱不知違法即與常情不符，而被告甲○○係一乙公司之負責人，且曾
    告知司機即被告乙○○稱：如沒有田地，就排放入水溝等語（見偵卷第二三頁）
    ，足見被告甲○○與乙○○間有犯意聯絡，行為分擔，為共犯關係。是本件事證
    明確，被告等人犯行堪以認定。
二、按公、民營廢棄物清除、處理機構經營廢棄物之貯存、清除或處理業務，應列明
    專業技術人員與貯存清除、處理之工具、方法、設備及場所，向地方主管機關申
    請核發許可證。但從事有害事業廢棄物之貯存、清除或處理者，地方主管機關應
    先報請中央主管機關核准，始得發給許可證。此廢棄物清理法第二十條定有明文
    。核被告甲○○、乙○○所為，係犯廢棄物清理法第二十二條第二項第四款前段
    之未依廢棄物清理法第二十條規定領有廢棄物清除、處理許可證或核備文件，從
    事廢棄物清除、處理罪。被告甲○○、乙○○二人間，對於上開犯行有犯意聯絡
    及行為分擔，為共同正犯。被告等人先後多次所為上開犯行，時間緊接，顯係基
    於概括之犯意，觸犯構成要件相同之罪名，應依連續犯論以一罪。爰審酌被告等
    對於環境衛生所產生之危害、犯罪所得之利益及其犯罪動機、手段、智識程度等
    一切情狀，各量處如主文所示之刑。又被告甲○○、乙○○前均未受有期徒刑以
    上刑之宣告，有臺灣彰化地方法院檢察署刑案資料查註紀錄表及臺灣高等法院被
    告全國前案紀錄表附卷可憑，其等經此教訓，當知警惕，而無再犯之虞，且彰化
    縣境又未設污水處理場，台中市之污水處理場又不接受其他縣市水肥處理業者使
    用，一節，分據各彰化縣環境保護局及台中市政府函覆本院在卷，被告等人係為
    謀生始為此犯行，本院認為本件所宣告之刑，以暫不執行為適當，爰均宣告緩刑
    三年，以啟自新。
三、按廢棄物清理法第二十二條第四項另有對法人科以罰金之規定，係採兩罰制，即
    因現行法制認法人無犯罪能力，故規定法人之負責人、受僱人因執行業務而犯同
    條第一、二項之罪者，除法人之負責人應加以處罰外，對該法人亦科以罰金刑，
    並不以該法人有故意或過失為前提。公訴人漏未對於被告一乙公司起訴，此部分
    另移檢察官處理。
據上論斷，應依刑事訴訟法第二百九十九條第一項前段，廢棄物清理法第二十二條第
二項第四款，刑法第十一條前段、第二十八條、第五十六條、第七十四條第一款，判
決如主文。
本案經檢察官孫治遠到庭執行職務。
中      華      民      國    九十      年      十      月    二十三    日
                              臺灣彰化地方法院刑事第三庭
                                  法      官  李  水  源
右正本證明與原本無異。
如不服本判決，應於判決送達後十日內向本院提出上訴狀( 須附繕本 )。
                                  法院書記官  廖  建  興
中      華      民      國    九十      年      十      月    二十六    日
廢棄物處理法第二十二條第二項第四款、第四項：
有左列情形之一者，處一年以上五年以下有期徒刑，得併科一百萬元以下罰金：
四、未依第二十條規定領有廢棄物清除、處理許可證或核備文件內容貯存、清除、處
    理廢棄物者。
法人之負責人、法人或自然人之代理人、受僱人或其從業人員因執行業務犯第一項、
第二項之罪者，除處罰其行為人外，對該法人或自然人科以罰金。


司法院資訊處製作；財團法人民間司法改革基金會備份。
